臺灣基隆地方法院基隆簡易庭民事判決
110年度基簡字第669號
原      告  高惠珍  
訴訟代理人  高金海  
            高洪碧玉
被      告  聯網房屋仲介有限公司

法定代理人  蘇財福  
上列當事人間請求返還超收之佣金事件，本院於民國110年11月4
日言詞辯論終結，判決如下：
    主  文
被告應給付原告新臺幣(下同)13萬9,000元。
原告其餘之訴駁回。
訴訟費用2,100元，由被告負擔1,470元，由原告負擔630元。
本判決第一項得假執行；但被告如於假執行程序實施前以13萬9,
000元為原告預供擔保，得免為假執行。 
    事實及理由
一、原告起訴主張略以：原告於110年1月23日委託被告洽購訴外
    人張次郎所有門牌號碼基隆市○○區○○○路000000號房屋及坐
    落土地應有部分（下稱系爭不動產），原告出價1,250萬元
    ，約定仲介報酬20萬元，代書等費用1萬5,000元由賣方負擔
    ，嗣成交後，被告告稱因賣方張次郎不付仲介報酬，故將原
    告之仲介報酬提高至38萬5,000元，原告乃付了38萬5,000元
    予被告，惟經原告向賣方張次郎了解實情，系爭不動產實際
    成交價係1,230萬元，且賣方張次郎亦有付仲介費予被告，
    被告詐騙原告致原告多付仲介費，故請求退還原告超收之仲
    介費20萬元等語。
二、被告答辯：
　㈠系爭不動產，一開始賣方張次郎出售之底價係1,345萬元，而
    原告係以1,200萬元開始出價，嗣賣方張次郎變更出售底價
    為1,270萬元，仲介報酬2%，被告有向證人馬薌凌說如果未
    達1,270萬元，賣方是不付仲介費，請證人馬薌凌去向買方
    即原告更改1,230萬元，付報酬40萬元，再去與賣方議價，
    後來議價有成，成交價是1,230萬元，賣方張次郎是付了30
    萬元的仲介費。
  ㈡本件一開始與原告簽立的不動產買賣意願書有約定仲介費是
    成交價的2%，因原告出價與賣方張次郎出售之底價價格差太
    多就作廢了，後來口頭約定原告加價至1,250萬元付2%的仲
    介費，最後是簽了一紙買賣意願書，價金係1,230萬元，約
    定仲介費40萬元，因原告不願支付代書費、更換燈泡等費用
    共1萬5,000元，故被告自願退讓仲介費收取38萬5,000元。
　㈢本件被告總收取之仲介費並沒有超過成交價的6%，並未違反
    不動產仲介經紀業報酬計收標準規定。故請求判決駁回原告
    之訴。　
三、兩造不爭執事項：
　㈠109年11月間訴外人張次郎與被告簽署不動產專任委託銷售契
    約書，委託被告以1,345萬元價格銷售其所有系爭不動產，
    約定服務報酬為實際成交價之4%，嗣於109年11月12日簽署
    契約變更附表，更改「底價1,270萬元、付仲介費2%」，再
    於110年1月19日簽署契約變更附表，更改「成交價1,230萬
    元，需付仲介費30萬元」。被告於110年1月28日開立買受人
    張次郎、品名服務費、金額30萬元之統一發票(票號JE00000
    000)。(見本院卷第109-123頁）
　㈡原告之訴訟代理人高洪碧玉於110年1月18日以買方身分簽署
    不動產買賣意願書委託被告以1,230萬元出價買受系爭不動
    產，同日簽署權益確認書，於買方服務費給付及其他約定事
    項中記載：「買方承諾應於買賣契約成立時，付肆拾萬之服
    務費予本公司（指被告），於簽訂不動產買賣契約時以現金
    一次給付，絕無異議，…」，並於緊接『肆拾萬』文字後簽名
    。（見本院卷第125頁)
　㈢原告於110年1月23日與訴外人張次郎簽訂不動產買賣契約書
    ，以總價款1,230萬元向訴外人張次郎買受系爭不動產，原
    告之訴訟代理人高洪碧玉以買方身分於110年1月23日全數付
    清服務費38萬5,000元予被告，被告於110年1月28日開立買
    受人高惠珍、品名服務費、金額385000元之統一發票據（票
    號JE00000000）。（見本院卷第99-107頁、第115頁、第117
    頁）
四、本院判斷：　
　㈠按不動產經紀業或經紀人員經營仲介業務者，其向買賣或租
    賃之一方或雙方收取報酬之總額合計不得超過該不動產實際
    成交價金6%或一個半月之租金。前述報酬標準為收費之最高
    上限，並非主管機關規定之固定收費比率，經紀業或經紀人
    員仍應本於自由市場公平競爭原則個別訂定明確之收費標準
    ，且不得有聯合壟斷、欺罔或顯失公平之行為。不動產仲介
    經紀業報酬計收標準規定第1條、第2條定有明文。又所謂誠
    實信用之原則，係在具體的權利義務之關係，依正義公平之
    方法，確定並實現權利之內容，避免當事人間犧牲他方利益
    以圖利自己，自應以權利人及義務人雙方利益為衡量依據，
    並應考察權利義務之社會上作用，於具體事實妥善運用之方
    法。有最高法院86年台再字第64號民事判決要旨參照。
　㈡次按解釋意思表示，應探求當事人之真意，不得拘泥於所用
    之辭句。民法第98條固定有明文。惟解釋當事人之契約，應
    以當事人立約當時之真意為準，而真意何在，又應以過去事
    實及其他一切證據資料為斷定之標準，不能拘泥文字致失真
    意，有最高法院39年台上字第1053號判決足資參照。是解釋
    契約，應於文義上及論理上詳為推求，以探求當事人立約時
    之真意，並通觀契約全文，斟酌訂立契約當時及過去之事實
    、交易上之習慣等其他一切證據資料，本於經驗法則及誠信
    原則，從契約之主要目的及經濟價值作全盤之觀察，以為其
    判斷之基礎。又仲介業於斡旋時為促成買賣雙方交易成立，
    故以免收或減收服務報酬方式讓價金達成一致，固為該仲介
    業的商業慣例，經查，原告之訴訟代理人高洪碧玉固有於11
    0年1月18日有以買方身分簽署權益確認書，於買方服務費給
    付及其他約定事項中記載：「買方承諾應於買賣契約成立時
    ，付肆拾萬之服務費予本公司（指被告），於簽訂不動產買
    賣契約時以現金一次給付，絕無異議，…」，並於緊接『肆拾
    萬』文字後簽名。惟被告自陳被告有向證人馬薌凌說如果未
    達1,270萬元，賣方是不付仲介費，請證人馬薌凌去向買方
    即原告更改1,230萬元，付報酬40萬元，而證人馬薌凌於本
    院110年11月2日言詞論期日亦到庭證述：有向高洪碧玉說賣
    方不付仲介費，時間是在還沒有出價1,230萬元或1250萬元
    的時間，因為買方要買便宜，賣方又不付仲介費，所以有跟
    高洪碧玉講要提高仲介費等語。由此可證，被告之所以要提
    高與原告約定之服務費，係植基於成交價若低於1,270萬元
    ，賣方張次郎不付服務費，被告將無法收取賣方1,270萬元
    之2%之服務費，然事實上賣方張次郎於成交價1,230萬元時
    ，係簽署需付仲介費30萬元（約成交價之2.4%），且事實上
    已支付30萬元服務費予被告，被告並無因而免收賣方張次郎
    之仲介費，反而收取了較原約定之服務費(1,270萬元×2%＝25
    萬4,000元)高，被告竟於賣方張次郎於110年1月19日簽署成
    交價1,230萬元，需付仲介費30萬元後之110年1月23日仍向
    原告收取提高後之38萬5,000元服務費，顯有違誠實信用原
    則。
　㈢惟原告固主張系爭仲介服務費係約定20萬元，然並未提出相
    關之證據資料以實其說，而據被告所自陳本件一開始與原告
    的不動產買賣意願書有約定仲介費是成交價的2%，後來口頭
    約定原告加價至1,250萬元付2%的介仲介費，且與證人馬薌
    凌所述相符，是以本件原告應給付予被告之仲介服務費應依
    成交價1,230萬元之2%計算即24萬6,000元，被告以欺罔方式
    （如前所述）向原告收取38萬5,000元，自係以故意不法行
    為致原告受有差額13萬9,000元（計算式:385,000－246,000＝
    139,000）之損害，從而，原告請求被告退還13萬9,000元，
    為有理由，應予准許，至逾此範圍之請求，則屬無據，應予
    駁回。
五、本件係適用簡易程序所為之判決，依民事訴訟法第389條第1
    項第3 款規定，原告勝訴部分應依職權宣告假執行，爰依職
    權宣告之。惟本衡平之原則，並許被告於假執行程序實施前
    ，以13萬9,000元為原告預供擔保後，得免為假執行。
六、訴訟費用即第一審裁判費2,100元，由被告負擔1,470元，原
    告負擔630元。
七、本件事證已臻明確，兩造其餘攻擊防禦方法及所提出之各項
    證據資料，經審酌後，核與本件判決之結果不生影響，爰不
    予以一一論述，附此敘明。
八、據上論結，本件原告之訴一部有理由，一部無理由，依民事
    訴訟法第436條第2項、第79條，第389條第1項第3款、第392
    條第2項、第3項，判決如主文。 
中　　華　　民　　國　　110 　年　　11　　月　　16　　日
　　　                  民事庭法　官　林淑鳳
以上正本係照原本作成。
對於本件判決如有不服，應於收受送達後20日內向本院提出上訴
書狀，上訴於本院合議庭，並按他造當事人之人數附具繕本。如
委任律師提起上訴者，應一併繳納上訴審裁判費。
中　　華　　民　　國　　110 　年　　11　　月　　16　 日 
                              書記官　陳櫻姿